臺灣基隆地方法院基隆簡易庭小額民事判決
原　　　告　日盛車業有限公司
法定代理人　賴文棟
訴訟代理人　賴文魁
被　　　告　蕭啟川
　　　　　　蕭杜美燕
共　　　同
訴訟代理人　蕭仁宗
上列當事人間請求損害賠償事件，本院於民國100年3月22日言詞
辯論終結，判決如下：
    主  文
被告應連帶給付原告自民國九十年四月六日起至清償日止，依新
臺幣貳萬貳仟壹佰貳拾元，按日息萬分之五‧四計算之違約金。
原告其餘之訴駁回。
訴訟費用新臺幣壹仟元，由被告連帶負擔新臺幣貳佰元，餘由原
告負擔。
本判決第一項得假執行。
    事實及理由要領
一、原告起訴主張：
  (一)債務人蕭火木（已於民國90年12月13日死亡）前於89年10月
    7日向原告以動產擔保附條件買賣方式購買光陽牌豪邁125CC
    型、牌照號碼：HHP-705 號機車一部，並立有分期付款附條
    件買賣契約書（下稱系爭契約書），約定總價款新臺幣（下
    同）37,920元，自89年11月5日起至90年10月5日止分12期給
    付，每月5日繳付3,160元，若有一期以上之遲延，經書面通
    知仍未履行者，視為違約，全部分期款項視為到期，應一次
    繳清，並自遲延日起以每日千分之一計算違約金。詎債務人
    蕭火木僅繳付分期款至90年3月5日止，即未再依約清償，經
    核尚積欠原告本金22,120元，及自90年4月6日起至清償日止
    依約計算之違約金。又債務人蕭火木已於90年12月13日死亡
    ，而被告等為債務人蕭火木之第一順位繼承人且均未向法院
    聲明拋棄繼承或限定繼承，依法即應承受債務人蕭火木財產
    上之一切權利義務，即被告對本件貨款自應負連帶清償責任
    ，為此提起本訴等語。並聲明：被告應連帶給付原告22,120
    元，及自90年4月6日起至清償日止，按日息萬分之5.4 計算
    之違約金。
  (二)依最高法院71年度台上字第4215號及72年度台上字第1221號
    判決要旨，縱原告之貨款請求權已罹於時效，然依約所得請
    求之違約金尚未罹於15年之消滅時效。
二、被告對於原告上開主張之事實並不爭執，惟以原告之貨款請
    求權已罹於民法第127條第8款規定之2 年時效而消滅等語置
    辯，並聲明請求判決駁回原告之訴。
三、原告主張之上開事實，業據其提出分期付款附條件買賣契約
    書、汽（機）車過戶登記書、戶籍謄本、臺灣基隆地方法院
    100年6月14日基院義民天科字第06467 號函、繼承系統表等
    為證，且為被告所不爭執，堪認為真實。
四、按商人、製造人、手工業人所供給之商品及產物之代價之請
    求權，因二年間不行使而消滅。又時效完成後，債務人得拒
    絕給付。民法第127條及第144條第1 項分別定有明文。本件
    原告對於被告系爭貨款22,120元之請求權自原告得請求之日
    即90年4月6日起迄至原告於100年6月23日提起本訴請求，已
    逾11年餘，被告主張時效抗辯，自屬有據。惟違約金債權為
    獨立之債權，故原本債權請求權即使已罹於時效而消滅，其
    已發生而尚未罹於時效之違約金請求權亦不因而隨同消滅。
    且按違約金之約定，為賠償給付遲延所生之損害，於債務人
    給付遲延時，債權人始得請求，既非定期給付之債務，與民
    法第126條所規定之性質不同，其時效為15年而非5年，亦無
    民法第145條第2項規定之適用（最高法院98年度台上字第91
    1號判決意旨參照）。本件系爭契約書第3條係約定，若有一
    期以上之遲延，經書面通知仍未履行者，視為違約，全部分
    期款項視為到期，應一次繳清，並自遲延日起以每日千分之
    一計算違約金等語。則自遲延清償事實發生時，本件違約金
    債權即為成立，僅其計算基礎係按一定利率及遲延日數計算
    ，並非約定債務人給付遲延後應定期給付違約金。是本件違
    約金債權，並非定期反覆發生之債權，其消滅時效應自被告
    遲延清償時起算，時效期間為15年，是原告主張違約金債權
    尚未罹於15年之消滅時效，為有理由。又依系爭契約書之約
    定，違約金債權以每日千分之一計算之，惟原告僅請求以每
    日萬分之5.4計算之，尚無不合，自應准許。
五、綜上，原告依系爭契約書之約定及繼承之法律關係，請求被
    告連帶給付22,120元自90年4月6日起至清償日止，按日息萬
    分之5.4 計算之違約金，為有理由，應予准許；逾此範圍之
    請求，為無理由，應予駁回。
六、本件原告勝訴部分係適用小額訴訟程序之判決，依民事訴訟
    法第436條之20規定，應依職權宣告假執行。
七、訴訟費用即第一審裁判費1,000元，由被告連帶負擔200元，
    餘由原告負擔。
中    華    民    國   100    年    7     月    19    日
                  基隆簡易庭法  官  林淑鳳
以上正本係照原本作成。
對於本件判決如有不服，應於收受送達後20日內向本院提出上訴
書狀，上訴於本院合議庭，並按他造當事人之人數附具繕本。
當事人之上訴，非以判決違背法令為理由不得為之，上訴狀應記
載上訴理由，表明下列各款事項：
(一)原判決所違背之法令及其具體內容。
(二)依訴訟資料可認為原判決有違背法令之具體事實。
中    華    民    國   100    年    7     月    19    日
                            書記官  王鵬勝